【裁判字號】    95,破抗,15
【裁判日期】    951229
【裁判案由】    宣告破產
【裁判全文】
臺灣高等法院臺南分院民事裁定  95年度破抗字第15號
抗告人  甲○○
上列抗告人因宣告破產事件，對於中華民國95年10月20日臺灣臺
南地方法院裁定（95年度破字第26號），提起抗告，本院裁定如
下：
    主  文
抗告駁回。
抗告程序費用由抗告人負擔。
    理  由
一、本件聲請及抗告意旨略以：抗告人承包工程，工程款未如期
    撥款，又因投資機械買賣失敗，朋友借錢不還等情事，導致
    抗告人必須向銀行借貸。而抗告人又要負擔家人生活開銷，
    經濟負擔沉重，且為維持信用，遂以債養債，以卡養卡，終
    致積欠債務金額總計新臺幣（下同）3,826,704元，已達無
    法清償其債務之程度，為此依破產法第1條、第57條及第58
    條之規定，聲請准予宣告破產。抗告人已向原審提出債權人
    清冊及財產狀況說明書為憑，原審竟認抗告人未提出證據以
    釋明其債務存在及不能清償債務之程度非屬真正，原裁定顯
    有不當。抗告人固自述係因工程款未獲如期撥款及朋友借款
    等原因，致抗告人須負擔高額債務等情，然上開情事乃負擔
    債務初始之原因，抗告人此後則因欠缺資金而向債權人借貸
    ，逐漸累積借款及利息迄今，而原審未曾調查，遽認抗告人
    對第三人尚有可行使之債權，並非無清償能力之人，亦有不
    當。又抗告人目前收入並不固定，並無可連續工作至退休年
    齡之職業，則原審以抗告人現年僅37歲，至勞動基準法所定
    之退休年齡60歲止，尚有23年之可工作年齡等語，顯與事實
    並不相符，況抗告人之收入是否可用以清償全部債務，亦有
    疑義。從而，抗告人所負擔之債務金額計有3,826,704元，
    而現有資產現金30萬元，則抗告人所負擔之債務顯已超過現
    有資產，實已不足清償債務，並已停止支付，是依破產法第
    1、57、58條之規定及最高法院92年度台抗字第89號裁定意
    旨所示，抗告人顯已符合破產宣告之形式要件，而有宣告破
    產之原因。原裁定疏未為任何調查，亦未訊問抗告人及債權
    人或其他第三人，即以抗告人未達「不能清償債務」之程序
    ，駁回抗告人之聲請，實非適法。爰提起本件抗告，請廢棄
    原裁定，並裁定宣告抗告人破產。
二、按破產，對債務人不能清償債務者，宣告之，破產法第57條
    定有明文，故宣告破產須以債務人不能清償所負債務為要件
    。另財團費用及財團債務，應先於破產債權，隨時由破產財
    團清償之；破產宣告後，如破產財團之財產不敷清償財團費
    用及財團債務時，法院因破產管理人之聲請，應以裁定宣告
    破產終止，破產法第97條、第148條分別定有明文。是依上
    開法條意旨以觀，如債務人已無財產，或其財產已不足支付
    財團費用，或破產財團雖勉強可組成，然其破產財團之財產
    尚不敷清償破產財團之費用及財團之債務，縱令宣告債務人
    破產，因其他破產債權人已無法藉由破產程序而受到任何清
    償之機會，而無從依破產程序清理其債務時，即無宣告破產
    之實益（司法院25年院字第1505號解釋、最高法院86年度台
    抗字第479號裁定參照）。
三、經查：
  (一)、依抗告人提出之財產狀況說明暨債權人、債務人名冊，抗
      告人共積欠中國信託商業銀行、台新國際商業銀行、萬泰
      商業銀行、中華商業銀行、大眾商業銀行、日盛國際商業
      銀行、國泰世華商業銀行、兆豐國際商業銀行（即原中國
      國際商業銀行）、荷商荷蘭銀行、華泰商業銀行、台北國
      際商業銀行、板信商業銀行等金融機構共計3,826,704元
      之債務未清償（見原審卷第9至11頁）。
  (二)、又抗告人名下並無任何財產等情，經抗告人於本院自陳：
      其目前係打零工維持生活，收入並不固定，每月最高工資
      為2萬元，名下亦無任何財產等語明確（見本院卷第25頁
      ），並有財政部臺灣省南區國稅局臺南縣分局95年12月14
      日南區國稅南縣四字第0950034105號函所附之甲○○財產
      資料在卷可參（見本院卷第19至20頁），則抗告人並無任
      何資產等情，堪可認定。雖抗告人主張其有現款30萬元，
      然其亦自承該30萬元，係欲向友人借貸等語明確（見本院
      卷第25頁），縱抗告人借得30萬元，亦係抗告人之負債，
      足見抗告人主張其有30萬資產乙節，顯不可採。
  (三)、綜上所述，抗告人之有債務為3,826,704元，而名下並無
      任何資產，揆諸前開說明，則破產財團自無從成立，顯無
      對抗告人宣告破產之實益及進行破產程序之必要。原裁定
      駁回抗告人之聲請，核其理由雖與本院有所不同，但結論
      尚無二致。抗告意旨指摘原裁定不當，求予廢棄，為無理
      由。
四、據上論結，本件抗告為無理由，依破產法第5條、民事訴訟
    法第495條之1第1項、第449條第2項、第95條、第78條，裁
    定如主文。
中    華    民    國    95    年    12    月    29    日
                  民事第二庭    審判長法  官   丁振昌
                                      法  官   吳上康
                                      法  官   李素靖
上為正本係照原本作成。
如不服本裁定，僅得於收受本裁定正本送達後10日內以適用法規
顯有錯誤為理由，向本院提出再抗告狀（須附繕本）依法應繳納
抗告費新台幣1千元，並委任律師為訴訟代理人，經本院許可後
始可再抗告於最高法院。
中    華    民    國    96    年    1     月     2    日
                                      書記官  林鈴香
【附記】
民事訴訟法第495條之1第2項準用同法第466條之1第1、2項規定
：
(1)對於第二審判決上訴，上訴人應委任律師為訴訟代理人。但上
  訴人或其法定代理人具有律師資格者，不在此限。
(2)上訴人之配偶、三親等內之血親、二親等內之姻親，或上訴人
  為法人、中央或地方機關時，其所屬專任人員具有律師資格並
  經法院認為適當者，亦得為第三審訴訟代理人。
民事訴訟法第466條之2：
  上訴人無資力委任訴訟代理人者，得依訴訟救助之規定，聲請
  第三審法院為之選任律師為其訴訟代理人。
                                                 K


司法院資訊處製作；財團法人民間司法改革基金會備份。
